【裁判字號】    97,聲再,230
【裁判日期】    970717
【裁判案由】    殺人未遂
【裁判全文】
臺灣高等法院刑事裁定                 97年度聲再字第230號
  再審聲請人
  即受判決人  甲○○
上列聲請人因殺人未遂案件，對於本院97年度上訴字第26號確定
判決，聲請再審，本院裁定如下：
    主  文
再審之聲請駁回。
    理  由
一、聲請意旨略以：刑事訴訟法第420條第1項第6款規定，因發
    現確實之新證據，足認受有罪判決之人應受無罪、免訴、免
    刑或輕於原判決所認罪名之判決者，得聲請再審。聲請人前
    因殺人未遂案件經臺灣高等法院97年度上訴字第26號判處罪
    刑在案，經上訴最高法院遭駁回而確定，惟（一）證人等原
    均證述看到扭打及兇刀等情形，嗣於法院審理時則均改稱未
    見到，前後供述不一，實難憑以認定聲請人有本件殺人未遂
    之犯行﹔（二）原判決認定聲請人持刀，惟扣案之兇器經鑑
    定結果，確實查無任何指紋，顯與常情有違；（三）聲請人
    一眼失明，左手及腳均有殘障，在扭打當中，實無可能搶下
    刀械，並持以傷人﹔（四）聲請人實因係受被害人之傷害，
    雙方發生扭打，以致被害人原所持刀械不知何故而傷及被害
    人，聲請人並無持刀殺害被害人之犯意，此有案發後隔日遭
    媒體所翻拍之聲請人頭部受傷照片為證，而最後事實審法院
    審判時，未及審酌上揭有利於被告之證據，聲請人因自始即
    遭羈押，故無法取得並同受有傷害之證據，致未主張該有利
    於己之情事，而誤遭判處罪刑確定，為此聲請再審云云。
二、按有罪之判決確定後，因發現確實之新證據，足認有罪判決
    之人應受無罪、免訴免刑或輕於原判決所認判決之罪名者，
    為受判決人之利益，得聲請再審，刑事訴訟法第420條第1項
    第 6款定有明文。惟所謂發現確實之新證據，係指該證據於
    事實審法院判決前已經存在，為法院、當事人所不知，不及
    調查斟酌，至其後始行發見，若判決前已經當事人提出或聲
    請調查之證據，經原審法院本於論理法則、經驗法則為審酌
    而捨棄不採者，即非該條所謂發見之新證據，其後自不得再
    提出同一證據，爭執確定判決有事實誤認或理由矛盾，且該
    所謂新證據亦係就該證據本身形式上觀察，固不以絕對不須
    經過調查程序為條件，但必須顯然可認為足以動搖原有罪確
    定判決，而為受判決人無罪、免訴、免刑或輕於原判決所認
    罪名之判決者為限（參照最高法院 28年度抗字第8號判例、
    77年度台抗字第60號判決意旨）。
三、查聲請人甲○○所涉殺人未遂罪嫌，經本院97年度上訴字第
    27號判決以：聲請人甲○○因擔任桃園縣龜山鄉○○街三十
    巷之鄰長楊三熊，曾於民國（下同）九十四年四月二十日，
    在甲○○涉嫌傷害邱創龍案件中出庭作證，而陳述對其不利
    之證言，另甲○○於九十五年十二月三十日因涉嫌毀損楊三
    雄住家玻璃，遭楊三雄之子熊鴻澂等人提告等宿怨，遂對楊
    三雄心生不滿。於九十六年三月二十四日晚上八時許，甲○
    ○見楊三雄在隔壁住戶即同巷十號邱陳玉鳳屋內與邱陳玉鳳
    、簡呂秀英看電視聊天，竟基於殺害楊三雄之犯意，先在邱
    陳玉鳳住處前，以「幹你娘」、「你某討客兄」、「你某給
    人幹」、「死兒子」、「絕子絕孫」、「有膽給我出來」等
    言語，向正在邱陳玉鳳住處內之楊三雄叫囂，要求楊三雄到
    外面來，楊三雄旋出門查看，甫至同巷十號門前之騎樓時，
    甲○○即趁勢將楊三雄拉至同巷十二號門前之騎樓下，隨即
    以右手持預藏之水果刀猛刺楊三雄右側前胸，同時呼喊「給
    你死」、「給你絕子絕孫」等語，並繼續以上開水果刀刺向
    楊三雄右臉部，再往左大腿內側等處猛刺，楊三雄則欲徒手
    奪刀奮力抵抗而相互拉扯，二人遂皆跌倒在地，隨即於同巷
    十、十二號騎樓間扭打翻滾，然楊三雄仍因失血過多力氣用
    盡，終遭甲○○壓制在同巷十號門前騎樓下，其後，於甲○
    ○騎坐在楊三雄身上並準備再以水果刀刺向楊三雄之際，為
    經通知而出門查看之楊三雄妻楊許春英目擊，楊許春英眼見
    甲○○欲持刀再刺向楊三雄，情急之下仍奮不顧身上前將甲
    ○○手持之水果刀搶下，楊三雄之子熊鴻徵聞訊亦自住家（
    同巷六號）趕至現場將甲○○與楊三雄二人拉開，甲○○始
    停止攻擊楊三雄。惟此時楊三雄已受有右側顏面穿刺傷、右
    側前胸穿刺傷併血胸、左大腿穿刺傷等嚴重傷勢，而由楊許
    春英、熊鴻徵先攙扶至同巷十號屋內，並由邱陳玉鳳撥打一
    一０電話報案求救，楊三雄隨即於同日先送往敏盛醫院急診
    ，因該院無胸腔鏡肺撕裂傷修補緊急手術設備，嗣於同日二
    十三時五十九分轉往財團法人長庚紀念醫院林口分院急診，
    並於同年月二十五日由該院於急救過程中發出病危通知，惟
    因該院急救成功，楊三雄始倖免於難。甲○○則於同年月二
    十四日晚上八時五十分，經接獲報案到場員警逮捕，並當場
    扣得水果刀一把及其所有之眼鏡一付等情，而以聲請人所為
    係犯刑法第271條第2項、第1項之殺人未遂罪處斷，業據於
    判決理由內詳加敘明其所憑之論據，並以聲請人所辯證人均
    為被害人之親友，均未親眼目睹伊有何殺人或傷害被害人之
    行為，渠等所述均是揣測之言，本件並無積極證據認定被害
    人之刀傷係由伊所為，伊並無殺人之犯意云云，要係圖卸刑
    責之詞，核非事實，不足採信，亦於判決理由內詳加敘明，
    並一一予以指駁在卷，茲聲請人以原判決確定後，發現當時
    未及審酌之新證據，而聲請本件再審，惟聲請人並未提出何
    於本案事實審法院判決前即已存在，為法院及其所不知，不
    及調查審酌，至其後始行發現之新證據，其所執上揭聲請再
    審之理由，無非係爭執上揭告訴人及證人指、證述之證明力
    ，亦非屬原確定判決後，始行發現未及審酌之新證據，且查
    證據之調查，係屬法院之職權，而法院就調查證據之結果，
    本於自由心證之原則，而為斟酌取捨，是證據之證明力如何
    ，係屬法院之職權範圍，原確定判決就被害人楊三雄、證人
    楊許秀英、邱陳玉鳳、簡呂秀英等人之指、證述，及相關卷
    證資料，參互斟酌判斷，資為不利於聲請人之認定，併已說
    明其取捨判斷而得心證之理由，且其證據之取捨並無違反論
    理或經驗法則，即難認其所為之論斷係屬違法。又聲請人雖
    另提出案發後隔日遭媒體所翻拍之聲請人頭部受傷照片，以
    證明案發當日其亦受有傷害，並據以認原事實審法院有證據
    疏未調查，惟查聲請人為遭警逮捕次日凌晨三時許，經警依
    其所辯，陪同前往行政院國軍退除役官兵輔導委員會桃園榮
    民醫院（下稱桃園榮民醫院）就診，經該院值班醫師詳細診
    視檢查後，結果以「頭部並無明顯外傷，各項神經學檢查也
    正常。唯血壓偏高且後頸部有局部壓痛。於是立即安排頭部
    Ｘ光與電腦斷層等影像學檢查，檢查報告並無發現頭顱骨骨
    折或任何顱內出血現象。」等情，有該院九十六年六月十一
    日桃醫醫字第○九六○○○三三八二號函一份在卷可稽，堪
    認聲請人當時頭部並無任何傷害存在，此亦據原確定判決於
    判決理由內詳加敘明，聲請人就屬法院職權認定之範疇任意
    予以指摘，自有未合，所執聲請再審之理由，非屬刑事訴訟
    法第420條第 1項第6款所稱之確實之新證據，而非聲請再審
    之適法理由，是聲請人聲請本件再審，顯無理由，應予駁回
    。
四、據上論斷，應依刑事訴訟法第434條第1項，裁定如主文。
中    華    民    國    97    年    7     月    17    日
                  刑事第五庭    審判長法  官  吳  敦
                                      法  官  陳春秋
                                      法  官  張傳栗
以上正本證明與原本無異。
如不服本裁定，應於收受送達後五日內向本院提出抗告狀。
                                      書記官  李佩真
中    華    民    國    97    年    7     月    18    日


司法院資訊處製作；財團法人民間司法改革基金會備份。
